【裁判字號】    88,易,4862
【裁判日期】    890131
【裁判案由】    違反動產擔保交易法
【裁判全文】
臺灣高雄地方法院刑事判決                        八十八年度易字第四八六二號
    公  訴  人  臺灣高雄地方法院檢察署檢察官
    被      告  乙○○
    選任辯護人  陳裕文
                鄭國安
                吳麗珠
右列被告因違反動產擔保交易法案件，經檢察官提起公訴（八十八年度偵字第一七一
二六號），本院判決如左：
    主  文
乙○○動產擔保交易之債務人，意圖不法之利益，將標的物處分，致生損害於債權人
，處拘役參拾日，如易科罰金，以佰元折算壹日。緩刑貳年。
    事  實
一、乙○○於民國八十七年六月二十七日，以動產擔保交易附條件買賣之方式，向裕
    融企業股份有限公司（以下簡稱裕融公司）購買ＹＷ－三二八八號自用小客車乙
    輛，為動產擔保交易之債務人。雙方約定：分期付款總價金為新台幣（下同）七
    十九萬五千元，自八十七年七月二十七日起至九十一年六月二十七日止，頭款於
    立約同時給付十四萬五千元，餘款分四十八期給付，每月一期，每期付款一萬九
    千三百零五元，在分期價款未全部付清之前，標的物所有權仍屬於出賣人即裕融
    公司司所有，且應將上述標的物置放在高雄市左營區○○○路四四號，乙○○僅
    得依約占有使用，不得任意遷移或為其他處分等。詎乙○○於取得上開標的物後
    ，僅付款九期，自第十期起亦即八十八年四月二十七起，即拒繳分期之價款，並
    意圖不法之利益，將附條件買賣標的物之自用小客車出質，致出賣人即債權人裕
    融公司追索無著受有損害。
二、案經裕融股份有限公司之代理人甲○○訴由台灣高雄地方法院檢察署檢察官偵查
    起訴。
    理  由
一、訊據被告乙○○矢口否認有何違反動產擔保交易法之犯行，辯稱：因工人之工資
    付不出，始將該車向當鋪典當得款以支付所積欠之工資云云。惟查：右揭事實，
    業據告訴人裕融公司之代理人余俊明、丙○○指述綦詳，並有附條件買賣分期付
    款合約書、高雄市監理處動產擔保交易登記證明書各一份均為影本附卷可稽。又
    被告既為本件動產擔保交易附條件買賣之債務人，理應負按期繳納貸款及保管標
    的物至取得所有權為止之義務，從而，依本件被告僅繳付九期之分期款，明知尚
    餘二十九期之分期款未能繳付，且事先未徵得告訴人同意，即擅將上開標的物出
    質等情以觀，揆諸上開說明，要難謂無不法利益之意圖。是被告所辯顯係事後卸
    責之詞，委無足採。其罪證明確，被告犯行洵堪認定。
二、核被告所為，係犯動產擔保交易法第三十八條之罪。爰審酌被告犯罪之動機，事
    後已與告訴人達成和解，此有和解書一紙附卷可稽，犯後態度良好等一切情狀，
    爰量處如主文所示之刑，並諭知易科罰金之折算標準。查被告前未曾受有期徒刑
    以上刑之宣告，此有臺灣高雄地方法院檢察署刑案資料查註紀錄表一紙附卷可稽
    ，經此次科刑後，當知警惕，應無再犯之虞，本院認被告所受之宣告刑，以暫不
    執行為適當，併予宣告緩刑二年。
據上論斷，應依刑事訴訟法第二百九十九條第一項前段，動產擔保交易法第三十八條
、刑法第十一條前段、第四十一條、第七十四條第一款，罰金罰鍰提高標準條例第一
條前段、第二條，判決如主文。
本案經檢察官林在培到庭執行職務。
中    華     民     國    八十九    年      一      月      三十一      日
                                  臺灣高雄地方法院刑事第七庭
                                      法  官  何  悅  芳
右正本證明與原本無異。
如不服本判決，應於判決送達後十日內，向本院提出上訴狀。
                                      書記官  廖  文  瑞
中    華    民    國    八十九    年      一      月      三十一      日
附錄本判決論罪科刑之法條：
動產擔保交易法第三十八條
動產擔保交易之債務人，意圖不法之利益，將標的物遷移、出賣、出質、移轉、抵押
或為其他處分，致生損害債權人者，處三年以下有期徒刑、拘役或科或併科六千元以
下之罰金。


司法院資訊處製作；財團法人民間司法改革基金會備份。
